【裁判字號】    88,自,1308
【裁判日期】    890530
【裁判案由】    詐欺
【裁判全文】
台灣台中地方法院刑事判決                        八十八年度自字第一三八號
    自  訴  人  乙○○
    被      告  甲○○
右列被告因詐欺案件，經自訴人提起自訴，本院判決如左:
    主    文
甲○○無罪。
    理    由
一、自訴意旨略以：被告甲○○於民國（下同）八十七年三月一日至八十七年五月二
    十四日止，基於概括犯意，連續至自訴人所經營設於台中市○○區○○路一五一
    號「金錢豹視聽歌唱中心」消費，並佯稱未帶足現金，且表示本人信用良好，先
    開立本票，日後再予結帳，致使自訴人陷於錯誤判斷，誤信其言，然到期後，被
    告又以其支票付帳款，共計新臺幣（下同）八十六萬三千元整，們支票到期日又
    因存款不足及拒絕往來而遭退票未能兌現，被告一再詐騙，而自訴人一再聯絡，
    被告皆避不見面，致使自訴人產生財產及精神之損失，因認被告涉有刑法第三百
    三十九條之詐欺罪嫌云云。
二、按犯罪事實應依證據認定之，無證據不得推定其犯罪事實。又不能證明被告犯罪
    者，應諭知無罪之判決，刑事訴訟法第一百五十四條、第三百零一條第一項分別
    定有明文。次按刑法第三百三十九條第一項詐欺罪之成立，以意圖為自己不法之
    所有，以詐術使人將本人或第三人之物交付為要件，所謂以詐術使人交付，必須
    被詐欺人因其詐術而陷於錯誤，若其所用方法，不能認為詐術，亦不致使人陷於
    錯誤，即不構成該罪，最高法院四十六年台上字第二六０號著有判例。
三、本件自訴人認被告甲○○涉有刑法第三百三十九條詐欺罪嫌，無非以被告自八十
    七年三月一日起至八十七年五月二十四日止之消費款八十六萬三千元，至今未付
    ，且有被告簽發之支票六紙在卷，為其依據。訊之被告甲○○對於曾至自訴人經
    營之「金錢豹視聽歌唱中心」消費，且積欠八十六萬三千元，並簽發有支票之情
    ，固不否認，惟堅持否認有何詐欺犯行，辯稱：之前一、兩年就有去自人訴人餐
    廳消費，那時種蔬菜較賺錢，在八十七年三月一日以前，大概消費七、八十萬元
    ，我都有開票給他，也都有兌現等語。經查，
  (一)本件自訴人乙○○於本院調查時，經本院質問何以「不明顧客狀況，為何讓他賒
    欠？」、「為何同意被告開本票方式，而之前對其信用不了解？」，則分別答
    以：「我們店裏有幹部說他是好客人，不會白吃白喝。」、「那是因餐廳內部幹
    介紹，說被告信用很好。」等語。如是，被告所辯：之前一、兩年就有去自人訴
    人餐廳消費，那時種蔬菜較賺錢，在八十七年三月一日以前，大概消費七、八十
    萬元，我都有開票給他，也都有兌現，堪信為真實。矧，就自訴人自訴之八十七
    年三月一日起至八十七年五月二十四日間，被告前後至自訴人經營之「金錢豹視
    聽歌唱中心」消費共計十三次，此亦為自訴人所自承。是以，被告至自訴人經營
    之「金錢豹視聽歌唱中心」消費時，自訴人之所以願意讓被告以簽帳方式消費，
    最主要亦是看在被告以往簽帳消費，事後均有如數給付，且信用良好，從而尚難
    認為被告前往消費時，即對於自訴人有何施用詐術，而致自訴人有何陷於錯誤可
    言。否則，自訴人又何以能讓被告前後長達近三個月之時間內，消費十三次，而
    不予以懷疑。況且，於本院最後審理期日，自訴人亦自承：「被告並非詐欺，純
    屬飲食消費欠帳。」等語，更足見本件被告並無何施用詐術之行為，而自訴人亦
    無何陷於錯誤之處。
  (三)況且，被告嗣於本院審理時，已與自訴人達成和解，有和解書一紙附卷可稽，並
    已分別於八十九年四月二十五日、同年五月十六日當庭給付二十萬元、六萬三千
    元予自訴人。是以，被告若自始即有詐欺之意圖，又何須與告訴人達成和解將積
    欠款項付清，更足見被告並無詐欺之意圖。
  (四)末查，民事債務當事人間，若有未依債務本旨履行給付之情形，在一般社會經驗
    而言，原因非一；其因不可歸責之事由無法給付，或因合法得對抗他造主張抗辯
    而拒絕給付，甚至債之關係成立後，始行惡意遲延給付，皆有可能，非必出於自
    始無意給付之詐欺犯罪一端。又刑事被告依法不負自證無罪之義務，故在別無積
    極證據之情形下，自難違反刑事訴訟法第一百五十四條之規定，以被告單純債務
    不履行之狀態，推定被告自始即有不法所有之意圖而施用詐術。此外，復查無其
    他積極證據足資證明被告犯罪，揆諸前揭說明，自應為被告無罪之諭知。
據上論斷，應依刑事訴訟法第三百四十三條、第三百零一條第一項，判決如主文。
中      華      民      國    八十九    年      五      月     三十     日
                                  臺灣台中地方法院刑事第四庭
                                      法  官   顏 世 傑
右為正本，係照原本作成，證明與原本無異。
如不服本判決，應於送達後十日內，向本院提出上訴狀。
                                      書記官
中      華      民      國    八十九    年      六      月       一     日


司法院資訊處製作；財團法人民間司法改革基金會備份。
